臺灣臺北地方法院刑事判決
111年度訴緝字第21號
公  訴  人  臺灣臺北地方檢察署檢察官
被      告  李嘉恩





選任辯護人  陳觀民律師（法扶律師）
上列被告因違反毒品危害防制條例等案件，經檢察官提起公訴（
110年度偵緝字第176號、110年度毒偵緝字第16號、110年度毒偵
緝字第17號、110年度毒偵緝字第18號、110年度偵緝字第177號
），本院判決如下：
    主  文
甲○○犯如附表各編號「罪名、宣告刑及沒收」欄所示之罪，各處
如附表各編號「罪名、宣告刑及沒收」欄所示之刑及沒收，徒刑
得易科罰金部分，應執行有期徒刑捌月，如易科罰金，以新臺幣
壹仟元折算壹日。
    事  實
一、甲○○明知甲基安非他命為毒品危害防制條例第2條第2項第2
    款列管之第二級毒品，未經許可不得販賣，且不得施用，仍
    分別為下列行為：
　㈠意圖營利，基於販賣第二級毒品甲基安非他命之犯意，於民
    國109年7月13日凌晨1時31分許，利用行動電話連結網際網
    路，以暱稱「看你媽個B」登入網路遊戲星城Online，刊登
    「台北需要甜甜找我」等語，暗示欲販賣甲基安非他命之訊
    息，招攬不特定人與之交易。復因新北市政府警察局新莊分
    局福營派出所員警於109年7月13日凌晨4時49分許，執行網
    路巡邏勤務，發現上開交易訊息，即佯為欲行交易之買家而
    與甲○○聯繫購毒事宜，雙方議定2公克之甲基安非他命價格
    為新臺幣（下同）5,000元後，約定於109年7月15日下午9時
    35分許，在臺北市萬華區貴中華路1段前交易。嗣被告甲○○
    於同日下午9時40分許至前開地點，欲將甲基安非他命2包（
    毛重2.2公克）交予員警時，旋遭員警當場以現行犯逮捕查
    獲而未遂，並扣得上開甲基安非他命2包。
　㈡基於施用甲基安非他命之犯意，於下列時、地，以玻璃球燒
    烤吸食煙霧之方式，分別施用甲基安非他命共計3次：⒈於10
    9年4月21日上午某時許，在臺北市○○區○○○路0段000巷00號
    當時居所施用1次，嗣遭查獲時扣得吸食器1組；⒉109年5月2
    0日下午6時許，在臺北市萬華區環河南路2段110巷28號當時
    居所施用1次；⒊於109年7月15日晚上某時許，在臺北市萬華
    區某旅館施用1次。
二、甲○○意圖為自己不法之所有，基於行使偽造私文書、詐欺得
    利之犯意，接續於109年10月4日下午3時59分許、同日下午4
    時6分許，利用不知情之乙○○之行動電話上網，購買價值3,0
    00元之智冠MyCard點數及在Google Play商店消費2,990元，
    使該等廠商誤信為持卡人消費而陷於錯誤，提供等值之商品
    及服務，取得免於支付上開消費金額之財產上不法利益，足以生
    損害於乙○○及上開廠商對於線上消費管理之正確性。
三、案經乙○○訴由臺北市政府警察局松山分局暨臺北市政府警察
    局萬華分局、新北市政府警察局新莊分局報告臺灣臺北地方
    檢察署（下稱臺北地檢署）偵查起訴。
    理  由
一、證據能力之說明：
　㈠被告及檢察官就本判決所引用被告以外之人於審判外之言詞
    或書面陳述，於本院準備程序對證據能力均表示同意作為證
    據（本院110年度訴字第245號卷【下稱訴字卷】第95頁），
    且俱未於言詞辯論終結前聲明異議（本院111年度訴緝自第2
    1號卷【下稱訴緝字卷】第81-90頁），本院審酌上開證據作
    成時之情況，尚無違法不當及證明力明顯過低之瑕疵，認作
    為證據適當，依刑事訴訟法第159條之5規定，均有證據能力
    。
  ㈡本判決引用之非供述證據部分，查無證據證明係公務員違法
    取得，依刑事訴訟法第158條之4反面解釋，亦具證據能力。
二、認定犯罪事實所憑證據及理由：
　  上開事實，被告甲○○已於警詢、偵查、本院準備程序及審理
    程序中均坦白承認，核與告訴人乙○○之陳述大致相符（109
    年度偵字第31479號卷第5-7頁），並有被告於星城online內
    之對話紀錄及譯文、員警與被告之通訊軟體LINE對話紀錄、
    臺北榮民總醫院109年9月3日北榮毒鑑字第C0000000號毒品
    成分鑑定書、新北市政府警察局新莊分局搜索扣押筆錄暨扣
    押物品目錄表、109年7月15日現場照片（109年度偵字第199
    35號卷第39-43頁、第47-75頁、第133頁）；勘查採證同意
    書3份（109年度偵字第11626號卷第41頁、109年度毒偵字第
    2062號卷第19頁、109年度偵字第19935號卷第81頁）、台灣
    尖端先進生技醫藥股份有限公司109年5月8日、同年6月5日
    濫用藥物檢驗報告書2份（109年度偵字第11626號卷第86頁
    、109年度毒偵字第2062號卷第9頁）、台灣檢驗科技股份有
    限公司109年8月4日濫用藥物檢驗報告（109年度偵字第1993
    5號卷第143頁）、臺北市政府萬華分局搜索扣押筆錄暨扣押
    物品目錄表（109年度偵字第11626號卷第25-31頁）；遠傳
    電信109年10月電信費繳款通知及小額代收服務明細（109年
    度偵字第31479號卷第13頁）等件在卷可查，足證被告自白
    與事實相符，應堪採信。本案事證已臻明確，被告犯行已堪
    認定，應予依法論科。
三、論罪科刑：
　㈠罪名：
　⒈刑事偵查技術上所謂「釣魚偵查」，係指對原已犯罪或具有
    犯罪故意之人，以設計引誘方式，使其暴露犯罪事證，而加
    以逮捕或偵辦，此純屬偵查犯罪技巧範疇，並未違反憲法對
    基本人權之保障，且於公共利益維護有其必要性（最高法院
    110年度台上字第5054號判決參照）。本案就犯罪事實㈠部
    分，員警為辦案自稱毒品買家，假裝要購買而將販賣毒品者
    誘出，以求人贓俱獲加以逮捕，並沒有實際買受之真意，事
    實上亦不能真正完成買賣，僅能論以販賣未遂。
　⒉核被告甲○○就犯罪事實㈠部分所為，係犯毒品危害防制條例
    第4條第6項、第2項之販賣第二級毒品未遂罪；就犯罪事實
    ㈡部分所為，均係犯毒品危害防制條例第10條第2項施用第二
    級毒品罪（共3罪）；就犯罪事實部分所為，係犯刑法第21
    6條、第220條第2項、第210條行使偽造準私文書罪及同法第
    339條第2項詐欺得利罪。
　㈡競合暨罪數之說明：
　⒈被告就犯罪事實部分，被告意圖販賣或施用而持有第二級毒
    品之低度行為，為販賣、施用毒品之高度行為所吸收，不另
    論罪。就犯罪事實部分，偽造準私文書之低度行為，均應
    為行使之高度行為所吸收，不另論罪。
　⒉被告未經允許持告訴人手機所為之2次消費行為，係基於以同
    一行使偽造準私文書及詐欺犯意、目的而為，舉動間之獨立
    性極為薄弱，應視為數個舉動之接續實行，論以接續犯之一
    罪。再被告前開行使偽造準私文書及詐欺之舉動均具局部疊
    合性而應視為一行為，屬一行為觸犯數罪名為想像競合犯，
    均應依刑法第55條規定，從一重之行使偽造準私文書罪處斷
    。
　⒊本案被告所犯上開犯行，犯意各別，行為互殊，應予分論併
    罰。
　㈢減輕事由之說明：
　⒈被告已著手於販賣第二級毒品行為之實行，但未生交易成功
    之既遂結果，應屬未遂犯，依刑法第25條第2項規定，按既
    遂犯之刑減輕其刑。
　⒉犯第4條至第8條之罪於偵查及歷次審判中均自白者，減輕其
    刑，毒品危害防制條例第17條第2項定有明文。被告於偵查
    及審判中均自白本件販賣第二級毒品未遂罪，應依上開規定
    減輕其刑，並均依法遞減之
　⒊至辯護人為被告主張應依毒品危害防制條例第17條第1項減免
    其刑：
　⑴毒品危害防制條例第17條第1項所謂「供出毒品來源，因而查
    獲其他正犯或共犯者」，必須行為人供出其毒品由來之人的
    確實相關資料，使調查或偵查犯罪之公務員據以對之發動調
    查或偵查，並因而確實查獲其人、其犯行而言；而所謂查獲
    其人、其犯行，著重在其犯行之查獲，雖不以達有罪認定之
    已無合理懷疑存在之程度為必要，仍必須有確實事證可憑，
    方得獲邀上開減免其刑之寬典，非謂行為人一有「自白」、
    「指認」毒品來源之人，即得依上開規定，予以減免其刑（
    最高法院111年度台上字第2157號刑事判決）。
　⑵被告於警詢及偵查時固供出本案毒品來源為蔡明洋，並經新
    北市政府警察局新莊分局於109年8月14日以新北警莊刑字第
    1094044783號移送臺北地檢署，然該案經檢察官認除被告單
    一指訴外，沒有任何其他證據可以佐證，因此蔡明洋犯罪嫌
    疑不足，並以110年度偵緝字第226號為不起訴之處分，有前
    開移送書犯罪事實及不起訴處分書附卷可憑（本院訴緝字卷
    二第63-67頁），所以尚難認被告有毒品危害防制條例第17
    條第1項減刑規定之適用。
　㈣被告構成累犯之事實及應加重其刑之事項，均應由檢察官主
    張並具體指出證明之方法後，經法院踐行調查、辯論程序，
    方得作為論以累犯及是否加重其刑之裁判基礎（最高法院11
    0年度台上字第5660號判決參照）。檢察官未於起訴書載明
    或於本院審理中提出被告前科資料何部分構成累犯或據以提
    出累犯裁量之加重依據，本院自無庸審酌本案被告是否構成
    累犯，然其前案紀錄，仍屬刑法第57條之審酌事項，自得加
    以論列考量。
　㈤本院以行為人之責任為基礎，審酌被告明知甲基安非他命係
    政府列管之毒品或禁藥，若不當使用對於身心造成之損害程
    度甚鉅，但被告除自行施用外，更藉販賣毒品給他人以牟利
    ，因而擴大毒品在社會、市場之流通性，使他人身心產生、
    強化成癮性，同時產生潛在不特定個人生命、身體、健康之
    抽象危險，亦不思循正當途徑獲取財物，而任意盜用告訴人
    的手機，並詐得如犯罪事實所示之利益，不僅對告訴人及
    廠商均造成損害，更導致社會交易信賴關係受到相當程度之
    破壞，所為均值非難。然被告販賣毒品之動機、目的係以：
    為了要扶養2名未成年子女才欲販賣毒品賺取價差等語（本
    院訴緝字卷二第89頁），參酌本案被告欲販賣之數量不多，
    其犯罪動機、目的，顯與大盤、中盤等販賣毒品者有別。另
    被告盜用告訴人手機所導致之財產上損害數額也不高，前開
    情狀均應列入量刑上之考量因素。除上開犯罪情狀，被告於
    偵查、審理中均能坦承犯行，犯後態度尚可。又審酌辯護人
    表示被告有意願與相關廠商和解，然至今因故未能和解，暨
    被告前已有竊盜及施用第二級毒品之前科，有臺灣高等法院
    前案科刑紀錄表在卷可佐，已非初犯，雖不能同初犯者科處
    最輕度刑，但考量被告於本院審理中自陳高中肄業之智識程
    度、之前從事配管線工作，目前在監，未婚，需扶養父親，
    未成年子女2位由社會局安置，家中經濟狀況勉持（本院訴
    緝字卷二第89頁）等家庭生活、經濟狀況，綜合卷內一切情
    狀，分別量處如附表「罪名、宣告刑及沒收」欄所示之刑，
    並就得易科罰金部分，諭知易科罰金之折算標準。另衡酌被
    告所犯各罪之犯罪類型、行為態樣、手段、侵害法益種類，
    於併合處罰時之責任非難重複之程度、所犯上開各罪所反映
    之不同人格特性、實現刑罰經濟的功能及數罪對法益侵害之
    加重效應等總體情狀及對其施以矯正之必要性，就得易科罰
    金部分定其應執行刑如主文所示，亦諭知易科罰金之折算標
    準。
四、沒收部分之說明：
　 ㈠扣案之甲基安非他命及吸食器：
　　 扣案之白色晶體1包、米白色晶體1包（淨重0.8683公克、0
     .8672公克，驗餘淨重0.8666公克、0.8660公克，總毛重共
     2.2公克）及玻璃球吸食器1組，經送臺北榮民總醫院鑑驗
     及交通部民用航空局航空醫務中心鑑驗結果，均檢出甲氧
     基甲基安非他命成分成分，有該醫院毒品成分鑑定書、醫
     務中心毒品鑑定書（109年度偵字第19935號卷第133頁、10
     9年度偵字第11626號卷第79頁）在卷可查，均應依毒品危
     害防制條例第18條第1項前段規定沒收銷燬之。又盛裝上開
     毒品之包裝袋2只，因包覆毒品留有毒品殘渣，難以完全析
     離，應整體視為毒品之一部，併予於被告販賣第二級毒品
     未遂罪項下宣告沒收銷燬之。至因檢驗需要取用滅失部分
     ，已不存在毋庸宣告沒收銷燬。
　 ㈡供犯罪所用之物：
　　 扣案之手機1支（OPPO廠牌，內含門號0000000000號SIM卡1
     張）係供被告犯前開犯罪事實㈠所用之物，依毒品危害防
     制條例第19條第1項之規定，宣告沒收之。
　 ㈡犯罪所得：
　　 被告就犯罪事實所詐得免與支付5,990元之利益，為被告
     本案之犯罪所得，並未扣案，且亦難以原物沒收。因此，
     被告此部分犯罪所得有不能或不宜執行沒收之情形，又此
     部分犯罪所得亦未實際發還告訴人及相關廠商，也沒有過
     苛調節之情形，應按被告行為時之交易價額，依刑法第38
     條之1第3項規定，逕於被告所行使偽造準私文書之罪刑項
     下諭知追徵其價額。
據上論斷，應依刑事訴訟法第299條第1項前段，判決如主文。
本案經檢察官江宇程提起公訴，檢察官黃兆揚到庭執行職務。
中　　華　　民　　國　　111 　年　　11　　月　　15　　日
　　　　　　　　　刑事第十庭  審判長法　官  林孟皇
　　　　　　　　　　　　　　　　　　法　官  林柔孜
　　　　　　　　　　　　　　　　　　法　官  黃瑞成
上正本證明與原本無異。 
如不服本判決應於收受送達後20日內向本院提出上訴書狀，並應
敘述具體理由；其未敘述上訴理由者，應於上訴期間屆滿後20日
內向本院補提理由書（均須按他造當事人之人數附繕本）「切勿
逕送上級法院」。告訴人或被害人如對於本判決不服者，應具備
理由請求檢察官上訴，其上訴期間之計算係以檢察官收受判決正
本之日期為準。因疫情而遲誤不變期間，得向法院聲請回復原狀
。
                                    書記官  李佩樺
中　　華　　民　　國　　111 　年　　11　　月　　15　　日
附錄本案所犯法條：
毒品危害防制條例第4條第6項、同條第2項
毒品危害防制條例第4條
製造、運輸、販賣第一級毒品者，處死刑或無期徒刑；處無期徒
刑者，得併科新臺幣3千萬元以下罰金。
製造、運輸、販賣第二級毒品者，處無期徒刑或10年以上有期徒
刑，得併科新臺幣1千5百萬元以下罰金。
製造、運輸、販賣第三級毒品者，處7年以上有期徒刑，得併科
新臺幣1千萬元以下罰金。
製造、運輸、販賣第四級毒品者，處5年以上12年以下有期徒刑
，得併科新臺幣5百萬元以下罰金。
製造、運輸、販賣專供製造或施用毒品之器具者，處1年以上7年
以下有期徒刑，得併科新臺幣1百50萬元以下罰金。
前五項之未遂犯罰之。
毒品危害防制條例第10條第2項
毒品危害防制條例第10條
施用第一級毒品者，處6月以上5年以下有期徒刑。
施用第二級毒品者，處3年以下有期徒刑。
刑法第216條、220條第2項、210條
中華民國刑法第216條
（行使偽造變造或登載不實之文書罪）
行使第210條至第215條之文書者，依偽造、變造文書或登載不實
事項或使登載不實事項之規定處斷。
中華民國刑法第220條
（準文書）
在紙上或物品上之文字、符號、圖畫、照像，依習慣或特約，足
以為表示其用意之證明者，關於本章及本章以外各罪，以文書論
。
錄音、錄影或電磁紀錄，藉機器或電腦之處理所顯示之聲音、影
像或符號，足以為表示其用意之證明者，亦同。
中華民國刑法第210條
（偽造變造私文書罪）
偽造、變造私文書，足以生損害於公眾或他人者，處5年以下有
期徒刑。
附表
編號 犯罪事實 罪名、宣告刑及沒收 1 犯罪事實㈠ 甲○○犯販賣第二級毒品未遂罪，處有期徒刑貳年。 扣案之第二級毒品甲基安非他命貳包（含包裝袋貳只，總毛重共貳點貳公克）均沒收銷燬之。 扣案之手機壹支（OPPO廠牌，內含門號○九○○○六八九三三號SIM卡壹張） 2 犯罪事實㈡⒈ 甲○○犯施用第二級毒品罪，處有期徒刑叁月，如易科罰金，以新臺幣壹仟元折算壹日。 扣案之吸食器壹組，沒收銷燬之。 3 犯罪事實㈡⒉ 甲○○犯施用第二級毒品罪，處有期徒刑叁月，如易科罰金，以新臺幣壹仟元折算壹日。 4 犯罪事實㈡⒊ 甲○○犯施用第二級毒品罪，處有期徒刑叁月，如易科罰金，以新臺幣壹仟元折算壹日。 5 犯罪事實 甲○○犯行使偽造準私文書罪，處有期徒刑叁月，如易科罰金，以新臺幣壹仟元折算壹日。 未扣案之犯罪所得價額新臺幣伍仟玖佰玖拾元追徵之。